【裁判字號】    99,易緝,142
【裁判日期】    991116
【裁判案由】    詐欺
【裁判全文】
臺灣高雄地方法院刑事判決             99年度易緝字第142號
公  訴  人  臺灣高雄地方法院檢察署檢察官
被      告  甲○○
上列被告因詐欺案件，經檢察官提起公訴（98年度偵字第7690、
19058 、21664 號），本院判決如下：
    主  文
甲○○幫助犯詐欺取財罪，處拘役伍拾日，如易科罰金，以新臺
幣壹仟元折算壹日。
    事  實
一、甲○○得以預見將個人之金融帳戶資料（諸如存摺、印章、
    提款卡、提款卡密碼）提供他人使用時，可能遭不肖詐騙集
    團利用前揭帳戶資料作為實施詐騙等財產犯罪之工具，竟基
    於幫助他人對不特定人實施詐欺之犯意，於97年8 月至同年
    9 月20日間某日，在高雄市○○路國立科學工藝博物館附近
    ，將其所申設之臺北富邦商業銀行高雄分行（下稱臺北富邦
    高雄分行）帳號000000000000000 號帳戶之存摺、印章、提
    款卡及密碼交予蔡東育所屬之詐騙集團成年成員，供渠等所
    屬詐騙集團使用。嗣該詐騙集團成員於97年8 月間，在雅虎
    奇摩拍賣網站刊登販賣BMW12 0i汽車之訊息，佯稱欲出售汽
    車，適乙○○上網得悉該販賣訊息，誤信對方確欲賣車，致
    陷於錯誤，而與該詐騙集團成員談妥以新臺幣（下同）50萬
    元之價金成交，並依該詐騙集團成員之指示，先行匯款3 萬
    元至王昆進（所涉詐欺部分，業經臺灣臺南地方法院以98年
    度簡字第31 36 號判處有期徒刑2 月確定）所申設之中華郵
    政麻豆郵局帳號00000000000000號帳戶內，以供整車之用，
    該詐騙集團成員復於97年9 月17日，將張宏銘所申請之華南
    商業銀行光華分行帳戶之存摺、印章交予乙○○之同事轉交
    予乙○○，並請乙○○將價金50萬匯至該帳戶內，以取信乙
    ○○，致乙○○陷於錯誤，於97年9 月18日，在兆豐國際銀
    行竹村分行，以臨櫃方式，將50萬元匯入該帳戶內，待乙○
    ○於約10分鐘後前往整理該帳戶存摺，發現該50萬元已轉至
    張宏銘所申請之合作金庫商業銀行新興分行帳戶內（張宏銘
    所涉詐欺部分，已經本院以99年度第585 號刑事判決有罪）
    ，乙○○即與該詐騙集團成員聯絡，該詐騙集團成員復向乙
    ○○訛稱車主跑路，需找徵信社人員協尋，要求乙○○負擔
    一半之費用，致乙○○陷於錯誤，又依該詐騙集團成員指示
    ，於97年9 月20日，接續匯款1 萬元、5 萬元至甲○○上開
    臺北富邦高雄分行帳戶內，而受有損害。嗣經乙○○發覺受
    騙，報警處理，經警循線追查，始悉上情。
二、案經高雄市政府警察局移請臺灣高雄地方法院檢察署檢察官
    偵查起訴及內政部警政署保安警察第二總隊第三大隊第一中
    隊報請臺灣新竹地方法院檢察署檢察官呈請臺灣高等法院檢
    察署檢察長令轉臺灣高雄地方法院檢察署檢察官偵查起訴。
    理  由
壹、證據能力：
    本判決下列所引用之下列各項證據方法之證據能力，當事人
    於本院準備程序、審判期日均未予爭執，且迄至言詞辯論終
    結前亦未再聲明異議，本院審酌該等言詞陳述及書面陳述作
    成時之情況，並無違法、不當、顯不可信等不宜作為證據之
    情事，依刑事訴訟法第159 條之5 第2 項之規定，自得作為
    證據。
貳、實體部分：
一、訊據被告就其曾交付前開帳戶之存摺、印章、提款卡及密碼
    等物，及該帳戶嗣遭作為詐欺取財使用各情固均不爭執，惟
    矢口否認有何幫助詐欺取財罪犯行，並辯稱：當初是因為應
    徵至大陸擔任飯店管理人員的工作，才會將前開帳戶之存摺
    、印章、提款卡及密碼提供對方，並無幫助他人犯罪的意思
    云云。經查：
  （一）被告於上開時、地，將其開設之臺北富邦高雄分行帳戶
        之存摺、印章、提款卡連同密碼，交予某真實姓名、年
        籍均不詳之人使用，及嗣該帳戶遭詐欺集團成員於上開
        時間，以前開方式向被害人乙○○詐騙合計6 萬元等情
        ，為被告所不爭執（見本院二卷第23、32、33頁），並
        據證人即被害人乙○○於警詢及偵查中指證明確（見警
        一卷第1 至4 頁、偵二卷第7 至10頁、偵一卷第12至13
        頁），並有臺北富邦銀行自動櫃員機交易明細表、保安
        警察隊第二總隊第三大隊第一中隊受理刑事案件報案三
        聯單、內政部警政署反詐騙案件記錄表、自動化服務機
        器跨行轉帳交易明細資料、臺北富邦高雄分行98年1 月
        6 日北富銀高字第98003 號函所附帳號00000000000000
        00之開戶卡影本（含身分證影本）、詐騙帳戶通報警示
        簡便格式表及97年7 月1 日迄97年12月29日交易明細表
        、臺北富邦高雄分行98年1 月19日北富銀高字第98019
        號函所附帳號00000000000 00000 之開戶人印鑑卡影本
        、身分證影本及97年1 月迄97年12月止存提交易明細表
        、詐騙集團之人自稱之人李麗玉寄給乙○○的關於買賣
        BMW120i 的電子郵件、B MW120i行照、李麗玉網路IP資
        料、中華電信股份有限公司客服處作業中心回覆單（見
        警一卷第5 頁、第7 頁、第8 頁至第17頁、偵二卷第11
        頁至第12頁、第20頁至第23頁、第42頁至第55頁）附卷
        可證，均堪認定。
  （二）被告雖辯稱其係因求職始提供存摺、印章、提款卡及密
        碼等物。惟被告此部分所辯縱屬實，僅能認定被告提供
        前開帳戶之「動機」在於求職而非直接換取該帳戶之對
        價，且無足推翻被告係在權衡可能之利弊得失後，出於
        自主意思（指非遭受脅迫）提供前開帳戶等事實。然除
        極少數將特定動機建制為犯罪要素外之刑法條文外，「
        動機」僅為科刑時之審酌事項，並非犯罪構成要件，質
        言之，「動機」與「犯罪故意」核屬應予明確劃分之二
        事，出於正當甚且可資憐憫之良善動機，尚無解犯意之
        存在及犯罪之成立，而被告既未因遭受脅迫等故致喪失
        自主性，則被告是否具有犯幫助詐欺取財罪之意思，自
        應以被告就提供金融卡、密碼等行為本體之認知，及依
        該認知所採之行止論斷，與被告之動機等項均無相涉，
        被告以前開情詞推論自己欠缺幫助詐欺取財犯意云云，
        並非可採。
  （三）本院茲經核，取得金融機構特定帳戶之存摺、提款卡及
        密碼後，即得經由該帳戶提、匯款項，是以將自己所申
        辦帳戶之存摺、提款卡及密碼交付予欠缺信賴關係之他
        人，即等同將該帳戶之使用，置外於自己之支配範疇，
        而容任該人可得恣意為之，且無從僅因收取帳戶者之片
        面承諾，或該人曾空口陳述收取帳戶之用途，即確信（
        確保）自己所交付之帳戶，必不致遭作為不法使用，原
        為曾使用金融機構帳戶之人所週知；又邇來各式各樣之
        詐欺取財犯罪類型層出不窮，該等犯罪多係利用他人之
        帳戶以躲避警方追查，並迭經媒體廣為披載、報導，此
        應為常人本於一般認知能力所能知悉，被告既係心智健
        全之人，當無諉為不知之理。況薪資轉帳本須提供帳戶
        之帳號、戶名已足，然依被告所稱之求職經過，薪資轉
        帳竟須受雇人提出帳戶之存摺、提款卡及密碼，均有違
        一般求職應徵之常情，被告亦供認：臺北富邦高雄分行
        帳戶可能是防止會被盜用，認為該帳戶是因為很久沒有
        使用才拿出來，之前應徵其他工作並沒有被要求提供提
        款卡及密碼等語（見本院二卷第34頁），益證被告交付
        存摺、金融卡及密碼之主觀目的旨在供他人使用。被告
        竟無視上開與一般正常應徵工作有異之求職過程，隨意
        交付帳戶予不詳真實姓名之欠缺信賴關係之他人，容任
        該人得恣意使用，顯足認被告於交付帳戶之際，業對於
        該等帳戶嗣將遭犯罪集團成員用於詐欺取財犯罪使用乙
        情有所預見，而無違其本意，被告關於自己並無幫助他
        人犯罪意思等所辯，係屬卸責之詞，無足憑信。
  （四）綜上，本案事證明確，被告犯行堪以認定，應依法論科
        。
二、查該取得、持用前開帳戶之詐欺集團成員，共同基於意圖為
    自己不法所有之犯意聯絡，向被害人乙○○施用詐術並詐得
    款項，所為係犯刑法第339 條第1 項之詐欺取財罪；惟被告
    單純提供帳戶予他人使用之行為，並不能逕與向乙○○施以
    欺罔之詐術行為等視，且亦無證據證明被告曾參與詐欺取財
    犯行之構成要件行為，是以被告應僅係對於他人遂行之詐欺
    取財犯行，資以助力，核其所為，乃係刑法第339 條第1 項
    之詐欺取財罪之幫助犯。又被告係幫助犯，爰依刑法第30條
    第2 項規定，按正犯之刑減輕之。
三、本院審酌被告提供帳戶幫助他人遂行財產犯罪，助長社會犯
    罪風氣，行為確實可議，惟念卷內尚無事證顯示其因本案犯
    行獲有任何實質利益，並斟酌被害人受詐欺金額之多寡、及
    被告之素行、智識程度、犯罪動機、目的、手段、生活狀況
    等一切情狀，爰量處如主文所示之刑，並諭知易科罰金折算
    標準。
據上論斷，應依刑事訴訟法第299 條第1 項前段，刑法第30條第
1 項前段、第2 項、第339 條第1 項、第41條第1 項前段，刑法
施行法第1 條之1 ，判決如主文。
本案經檢察官李宜穎到庭執行職務。
中    華    民    國    99    年    11    月    16    日
                  刑事第七庭  審判長法  官  陳  箐
                                    法  官  洪培睿
                                    法  官  廖華君
以上正本證明與原本無異。
如不服本判決應於收受送達後10日內向本院提出上訴書狀，並應
敘述具體理由；如未敘述上訴理由者，應於上訴期間屆滿後20日
內向本院補提理由書( 均須按他造當事人之人數附繕本) 「切勿
逕送上級法院」。
中    華    民    國    99    年    11    月    16    日
                                    書記官  許珈綺
附錄本判決論罪科刑法條：
中華民國刑法第339條
意圖為自己或第三人不法之所有，以詐術使人將本人或第三人之
物交付者，處5 年以下有期徒刑、拘役或科或併科1 千元以下罰
金。
以前項方法得財產上不法之利益或使第三人得之者，亦同。
前2項之未遂犯罰之。

司法院資訊處製作；財團法人民間司法改革基金會備份。
